最高法院民事判決　　　　　　九十四年度台上字第二三○二號
　　上　訴　人　行政院國軍退除役官兵輔導委員會
　　法定代理人　高華柱
　　訴訟代理人　陽文瑜律師
　　　　　　　　袁健峰律師
　　被 上訴 人　甲○○
　　　　　　　　乙○○
上列當事人間請求返還出資款等事件，上訴人對於中華民國九十
四年八月十六日台灣高等法院第二審更審判決（九十四年度重上
更(二)字第三六號），提起上訴，本院判決如下：
    主  文
原判決關於駁回對被上訴人甲○○之上訴及該訴訟費用部分廢棄
，發回台灣高等法院。
其他上訴駁回。
第三審訴訟費用關於駁回其他上訴部分，由上訴人負擔。
    理  由
本件原審以：上訴人與第一審共同被告京菱國際事業有限公司（
下稱京菱公司）於民國八十三年一月十三日訂定「合作進銷龍蝦
、鮑魚契約書」，約定由上訴人負責向銀行貸借運轉美金五十萬
元，依營運狀況採一狀一結，循環使用，京菱公司依市場需求，
提出開狀申請，檢附百分之十配合款，經上訴人審查認同，由上
訴人向銀行申請開發信用狀。回收之銷貨款無論係票據或現金，
應即歸還銀行貸款本金及利息，合作時間四年，至八十六年二月
二十二日止，合作期間內除因非人力所能抗拒之損失外，虧損由
京菱公司負責，盈餘由雙方各得50％，被上訴人則為京菱公司連
帶保證人等情，為兩造所不爭。經查上訴人與京菱公司於八十六
年二月十八日所達成之還款協調會記錄第二條載：「京菱公司報
告（甲○○）１、L/C 部分還款新台幣（下同）三百五十萬元，
定於本（二）月二十一日前償還；２、其餘欠款部分一千七百餘
萬元，在本（二）月二十八日前可全部償還，絕不拖延」，第四
條載：「主席結論：１、在本月二十一日前，京菱公司務必清償
三百五十萬元欠款，不得延誤；２、京菱公司合作期限至本（二
）月二十二日截止，其所積欠本處全部款項，最遲必須在二月底
前還清，否則依法追訴」，顯見上訴人就京菱公司所欠應付出資
款而其履行期並已屆至者，原可於八十六年二月二十二日合作期
限屆至時立即追償，惟上訴人已允許京菱公司將債務展延至二月
底，顯有允許京菱公司延期清償情事。而八十六年五月二十四日
上訴人所屬漁管處簽呈記載京菱公司八十六年三月三十一日及八
十六年五月二十日共償還六百五十五萬八千三百七十二元，抵銷
八十六年一月二十日、八十六年一月二十四日二張支票共六百零
三萬九千二百二十八元正，尚餘五十一萬九千一百四十四元轉下
期還款範圍計算，亦見上訴人確同意京菱公司延期分期償還債務
。又八十六年六月四日上訴人所屬漁管處產銷組簽呈亦載：京菱
公司還款八十萬元已於本（六）月四日兌現。八十六年五月二十
四日簽呈償還本處款尚餘五十一萬九千一百四十四元未結。上述
三筆款總計一百三十四萬一千六百四十四元，充抵京菱公司開具
八十六年一月九日支票五十八萬零一百元及八十六年一月三十日
支票五十九萬六千四百七十四元，共計一百一十七萬六千五百七
十四元，尚餘十六萬五千零七十元，留待下次抵扣，核可後請會
計室處理入帳。另上訴人八十六年四月二十八日存證信函亦對訴
外人林富美及被上訴人甲○○、乙○○表示：依約已於二月二十
二日到期，京菱公司積欠之營運資金累計一千八百五十萬零五千
五百五十五元。請在五月四日還清，否則訴請法院依法處理。請
連帶保證人協促負責人確依時限處理上項有關事宜，否則依契約
第三條規定，保證人應負連帶賠償責任云云。上訴人既指明契約
於八十六年二月二十二日到期，請京菱公司於八十六年五月四日
還清營運資金，當然係上訴人同意京菱公司延期清償，且係上訴
人自願延期，當無疑義。上訴人指上開存證信函係催告，而非同
意云云，自無足採。證人蔡祺斌並稱：關於清算問題，是每次其
申請展期，經認定後由其再開一支票給我，我再經作業程序而交
會計入帳，這數字應無問題，是京菱公司所認定的云云，亦見京
菱公司申請展期（延期清償）經上訴人同意。再參以京菱公司於
八十六年六月二十一日及同年七月二十四日曾先後出具兩紙切結
書，要求清償期延至六月二十六日及八月十九日，及京菱公司於
八十六年八月二十三日以兩紙到期日分別為八十六年十月二十八
日及十月三十一日，面額各九百七十五萬元之支票聲請延期清償
，經上訴人於八十六年八月二十五日內部簽呈載有支票先收，其
餘應收利息、利潤請洽會計室核算字樣觀之，益證京菱公司確已
取得上訴人延期清償之允許。上訴人主張：因京菱公司簽發之支
票皆未兌現，在其顯無資力完成清償情形下，被迫接受所簽發到
期日更晚之支票，而非上訴人自願允債務人延期清償，以及延期
期限亦在保證期限之內云云，均不足採。按就定有期限之債務為
保證者，如債權人允許主債務人延期清償時，保證人除對於其延
期已為同意外，不負保證責任，民法第七百五十五條定有明文。
所謂允許，不論出於債務人之央求而被動同意，或出於債權人之
自動同意，均包括在內。次按民法第七百五十五條亦未有附加自
願或被事實所迫等限制，並包括明示及默示之意思表示在內，祇
須債權人於意思（明示或默示）自主情形下為允許延期清償之意
思表示即足當之。上訴人主張：被上訴人甲○○、乙○○對京菱
公司負欠之出資款一千六百一十四萬八千一百二十五元本息仍應
負連帶保證責任云云，即非有據，不應准許。因而維持第一審所
為上訴人敗訴之判決（確定部分除外），駁回上訴人之上訴。
關於廢棄發回（對被上訴人甲○○之上訴）部分：
查京菱公司與上訴人於八十六年二月二十二日之還款協調會及京
菱公司於同年六月二十一日、同年七月二十四日出具之切結書、
同年八月二十三日提出之聲請書（見原審卷(一)第一二四、二八、
二九、一二五頁），要求延期清償，均係由被上訴人甲○○出席
、出具，甲○○甚且表示將其私有土地變賣處理，以清償債務，
可否謂甲○○對上訴人允許京菱公司延期清償未為同意，而不負
保證責任？即不無疑義，原審未遑就此卷存證據資料詳予審認，
即為上訴人不利之論斷，於法自有未合。上訴論旨，指摘關此部
分之原判決為不當，聲明廢棄，非無理由。
關於上訴駁回（對被上訴人乙○○之上訴）部分：
原審就上訴人本於保證法律關係對被上訴人乙○○所為之請求，
以前開理由維持第一審所為上訴人敗訴之判決，駁回其上訴部分
，經核並無違誤。上訴論旨，指摘此部分原判決為不當，聲明廢
棄，難謂有理由。
據上論結，本件上訴一部為有理由，一部為無理由，依民事訴訟
法第四百七十七條第一項、第四百七十八條第二項、第四百八十
一條、第四百四十九條第一項、第七十八條，判決如主文。
中　　華　　民　　國　九十四　年　 十二 　月　 十五 　日
                      最高法院民事第六庭
                          審判長法官  許　朝　雄
                                法官  謝　正　勝
                                法官  鄭　玉　山
                                法官  吳　麗　女
                                法官  許　澍　林
      本件正本證明與原本無異
                                      書  記  官
中　　華　　民　　國　九十四　年　 十二 　月　二十七　日
                                                   Ａ
